臺灣臺中地方法院民事判決　96年度訴字第1808號
　原　　　告　丙○○
　被　　　告　交通部公路總局台中區監理所豐原監理站
　法定代理人　甲○○
　訴訟代理人　乙○○
上當事人間請求損害賠償事件，經本院於民國96年8月17日言詞
辯論終結，判決如下：
    主    文
原告之訴駁回。
訴訟費用由原告負擔。
    事實及理由
甲、程序方面：
    按不變更訴訟標的，而補充或更正事實上或法律上之陳述者
    ，非為訴之變更或追加，民事訴訟法第256條定有明文。本
    件被告交通部公路總局台中區監理所豐原監理站，原告之起
    訴狀誤載為豐原監理站，爰予以更正。
乙、實體方面：
壹、原告起訴主張：原告於民國95年10月20日22時26分許，駕駛
    車牌號碼EL-5809自小客貨車，行經國三公路207.3公里南下
    處，因酒精濃度超過法定標準（經測定酒精值0.3mg/l），
    為警依法舉發，故依道路交通管理處罰條例第35條第1項第1
    款規定裁處罰鍰新臺幣（下同）19,500元，並吊扣駕駛執照
    1年。惟依道路交通管理處罰條例第68條業於94年12月14日
    修正，並自95年3月1日施行，修正前之道路交通管理處罰條
    例第68條規定：「汽車駕駛人，因違反本條例及道路交通安
    全規則之規定，受吊扣或吊銷駕駛執照處分時，吊扣或吊銷
    其持有各級車類之駕駛執照。」而修正後之道路交通管理處
    罰條例第68條規定：「汽車駕駛人，因違反本條例及道路交
    通安全規則之規定，受吊銷駕駛執照處分時，吊銷其持有各
    級車類之駕駛執照。」，故依修正後道路交通管理處罰條例
    第68條之規定，受「吊扣」駕駛執照處分時，不再「吊扣」
    其持有各級車類之駕駛執照，僅於受「吊銷」駕駛執照處分
    時，始「吊銷」其持有各級車類之駕駛執照。原告平時以駕
    駛大貨車為業，持有之駕駛執照為小型車、大貨車、大客車
    及聯結車之4合1職業駕駛執照，及靠行於訴外人隆錩交通股
    份有限公司（下稱隆錩公司），車牌號碼IN-237曳引大貨車
    及尾車車號R3-4 7（下稱系爭車輛），若吊扣大貨車、大客
    車之駕照（自95年11月6日起至96年11月5日止），將無業一
    年，並造成系爭車輛因駕照被吊扣而停駛，對原告之工作權
    造成極大之損害，原告對此聲明異議，業經本院95年度交聲
    字第1123號、臺灣高等法院臺中分院96年度交抗字第136號
    交通事件裁定，原處分撤銷。爰依侵權行為之法律關係，按
    921大地震國家動員令標準，以曳引大貨車單日租費1 萬元
    計算，請求被吊扣一年（即自95年11月9日及95年11月10日
    至96年5月22日）所受損害365萬元（計算式：365天×10,00
    0元＝365萬元）等語。並聲明：被告應給付原告365萬元。
貳、被告則以：原告酒駕違規被吊扣駕照，係依道路交通管理處
    罰條例第35條規定執行，非屬私法之侵權行為，本案訴訟程
    序不符。原告酒駕違反規定，就被告裁處吊扣駕駛執照1年
    聲明異議，業經本院95年度交聲字第1123號、臺灣高等法院
    臺中分院96年度交抗字第136號交通事件裁定，原處分撤銷
    ，造成被告監理所單位駕照管理困難，仍尊重接受，並發還
    原告聯結車駕照及撤銷該駕照吊扣紀錄，惟汽車駕駛人提起
    聲明異議期間，於裁決確定前執行吊扣駕照處分，是否違反
    憲法保障之工作權，依道路交通案件處理辦法第15條規定，
    聲明異議並無停止執行之效力，且法院審理中並無停止執行
    之通知，被告執行上並無不法。另就系爭車輛停駛部分，運
    輸業設立需以法人名義登記，在公路法、運輸業管理規則等
    規定中，並無靠行制度，系爭車輛登記為隆錩公司所有，隆
    錩公司申請辦理車輛停駛，而非被告以處分通知強制辦理，
    被告無理由拒絕辦理，隆錩公司得自行申請復駛等語資為抗
    辯。並聲明：駁回原告之訴。
參、得心證之理由：
一、原告主張之事實，固據其提出臺灣臺中地方法院95年度交聲
    字第1123號交通事件裁定、臺灣高等法院臺中分院96年度交
    抗字第136號交通裁定、抗告狀、汽（機）車各項異動登記
    書、交通部公路總局臺中區監理所豐原監理站96年5月22日
    中監豐字第0960007920號函、交通部公路總局臺中區監理所
    豐原監理站96年5月29日中監豐字第0960008331號函等影本
    各一份為證。被告則以前揭情詞置辯，復據其提出豐原監理
    站汽車駕駛人、道路交通案件處理辦法及違反道路交通管理
    事件統一裁罰基準及處理細則等影本各一份附卷為憑。是本
    件兩造之爭點厥為：(一)原告依民法侵權行為之法律關係對被
    告提起本件訴訟，其訴訟程序是否有不合法之情形？(二)原告
    主張損害賠償額為三百六十五萬元，是否有理由？
二、首就爭點(一)即原告依民法侵權行為之法律關係對被告提起本
    件訴訟，其訴訟程序是否有不合法之情形？以論：按「公務
    員於執行職務行使公權力時，因故意或過失不法侵害人民自
    由或權利者，除其他法律有特別規定外，祇能依據國家賠償
    法之規定向國家請求賠償，要不能依民法第一百八十四條侵
    權行為之規定向國家請求賠償。又依國家賠償法請求國家機
    關為損害賠償時，應先以書面向賠償義務機關請求之，必賠
    償義務機關拒絕賠償，或自提出請求之日起逾三十日不開始
    協議，或自開始協議之日起逾六十日協議不成立時，請求權
    人始得提起損害賠償之訴。」（最高法院85年度台上字第
    1556號民事裁判參照），是以「協議」乃為訴請國家賠償之
    先行程序，違反者，其訴即難認為合法。經查本件原告係主
    張其駕自小客貨車因酒精濃度超過法定標準（經測定酒精值
    0.3mg/l），為警依法舉發，故依道路交通管理處罰條例第
    35條第1項第1款規定裁處罰鍰19,500元，並吊扣駕駛執照1
    年。嗣因被告誤用修正前法令，對其不當裁罰，造成其所有
    車號IN-237及尾車車號R3-47，因駕照被吊扣而停駛。爰依
    侵權行為之法律關係，請求被告賠償損害。可見本件原告酒
    駕違規被執行吊扣駕照乙節，被告是依道路交通管理處罰條
    例第35條之規定執行公務，非屬私法之侵權行為，揆諸首開
    最高法院民事裁判意旨，原告祇能依據國家賠償法之規定向
    國家請求賠償，要不能依民法第184條侵權行為之規定向國
    家請求賠償。次查原告雖主張按921大地震國家動員令標準
    ，以曳引大貨車單日租費1萬元計算，請求被吊扣一年（即
    自95年11月9日及95年11月10日至96年5月22日）所受損害
    365萬元（計算式：365天×10,00 0元＝365萬元）云云，然
    查系爭停駛之車牌號碼IN-237曳引大貨車及尾車車號R3-47
    車輛，係登記為隆錩公司所有，而運輸業設立需以法人名義
    登記，在公路法、運輸業管理規則等規定中，並無靠行制度
    ，系爭車輛登記為隆錩公司所有，隆錩公司申請辦理車輛停
    駛，而非被告以處分通知強制辦理，被告無理由拒絕辦理，
    隆錩公司得自行申請復駛，其間縱有停駛之損害發生，其受
    有損害之人亦應為隆錩公司，而非原告，則原告猶執前詞主
    張損害賠償額為三百六十五萬元，此部分亦屬無據。依上，
    原告猶憑以主張依民法侵權行為之法律關係，請求被告負損
    害賠償責任云云，即屬無據。
三、綜上所述，原告前揭主張，並無可採，是本件仍應以被告之
    抗辯，較可採信為真實。從而，原告猶主張依民法侵權行為
    之法律關係，請求被告應給付原告三百六十五萬元，即為無
    理由，應予駁回。
四、本件事實已臻明確，兩造其餘攻擊防禦方法，均與本案判決
    結果不生影響，爰不予逐一論述，併此敘明。
肆、訴訟費用負擔之依據：民事訴訟法第七十八條。
中　　華　　民　　國　　96　　年　　9 　　月　　14　　日
                  民事第二庭    法  官  呂明坤
正本係照原本作成。
如對本判決上訴，須於判決送達後20日內向本院提出上訴狀。
中　　華　　民　　國　　96　　年　　9 　　月　　14　　日
                                書記官  吳慕先
